臺灣臺北地方法院刑事判決　　　　　　　　　　　　　九十一年度訴字第一二八號
　　公　訴　人　臺灣臺北地方法院檢察署檢察官
　　被　　　告　甲○○
右列被告因違反商業會計法等案件，經檢察官聲請簡易判決處刑（九十年度偵字第一
五五三四號），本院認不宜以簡易判決處刑，改適用通常程序，判決如左：
    主    文
甲○○共同連續商業負責人，以明知為不實之事項而填製會計憑證，處有期徒刑參月
。如易科罰金，以參佰元折算壹日。又共同公司負責人，為納稅義務人以詐術逃漏稅
捐，處有期徒刑肆月。如易科罰金，以參佰元折算壹日。應執行有期徒刑陸月。如易
科罰金，以參佰元折算壹日。緩刑貳年。
    事    實
一、甲○○係設在台北市○○○路○段一六七號八樓鑫大廣告有限公司（下稱鑫大公
    司）之實際負責人，為稅捐稽徵法上之納稅義務人及商業會計法上之商業負責人
    。甲○○於民國八十六年七月起至十二月間止及八十八年五、六月間與鑫大公司
    會計連明麗基於共同之概括犯意聯絡，透過連明麗取得「佳音國際廣告事業有限
    公司」、「佳萬年企業有限公司」、「強聲國際企業有限公司」、「恆春輝企業
    有限公司」等公司虛偽開立之不實統一發票二十三紙作為進項憑證，金額共計新
    臺幣（下同）九百零五萬元。復在渠等業務上製作之鑫大公司轉帳傳票及台北市
    營業人八十六年七月至十二月份及八十八年五、六月份銷售額與稅額申報書上，
    不實登載前述所取得之二十三紙統一發票金額九百零五萬元作為進項成本，以抵
    銷項營業稅額，持向台北市稅捐稽徵處申報而行使之，藉此不正當方法逃漏納稅
    義務人所應繳納之營業稅額四十五萬二千五百元，足以生損害於稅捐稽徵機關核
    稅及處理賦稅事務之正確性。
二、案經台北市稅捐稽徵處函請臺灣臺北地方法院檢察署檢察官聲請簡易判決處刑，
    經本院認為不宜以簡易判決處刑，改適用通常程序審理。
    理    由
一、右揭事實業據被告甲○○於偵查及本院審理時供承不諱，核與證人魏玫娟即鑫大
    公司名義負責人於偵查時之證述情節相符，此外，復有台北市稅捐稽徵處稽核報
    告書影本（案件編號八九一三三六）、台北市稅捐稽徵處八十九年三月二日北市
    稽核甲字第八九００四０五三００號函影本、台北市稅捐稽徵處九十一年四月八
    日函文暨函附之自動報繳年檔查詢作業電腦畫面四紙、統一發票影本二十三紙、
    轉帳傳票影本二十三紙等資料在卷足稽，堪認被告之自白核與事實相符，自得採
    為論罪之依據。本件事證已臻明確，被告右開犯行洵堪認定。
二、被告甲○○為納稅義務人鑫大公司之實際負責人，該鑫大公司向「佳音國際廣告
    事業有限公司」、「佳萬年企業有限公司」、「強聲國際企業有限公司」、「恆
    春輝企業有限公司」等公司取得不實統一發票，並申報抵銷項營業稅額，係以不
    正當之方法逃漏稅捐，所為係犯稅捐稽徵法第四十七條第一款、第四十一條詐術
    逃漏稅捐罪（納稅義務人係鑫大公司，係該公司犯稅捐稽徵法第四十一條之罪，
    而被告係該公司之實際負責人，應依同法第四十七條第一款規定，課以前開第四
    十一條罪責）。又依商業會計法規定，被告又為商業負責人，其明知為不實之事
    項而先後多次填製會計憑證轉帳傳票，另犯商業會計法第七十一條第一款明知不
    實之事項而填製會計憑證罪（因商業會計法第七十一條第一款之填製不實會計憑
    證罪，係刑法第二百十六條、第二百十五條之行使業務上登載不實文書罪之特別
    規定，依特別法優於普通法之法律競合關係，即應擇一適用商業會計法第七十一
    條第一款之規定論處）。另被告先後多次於營業稅申報書上虛列銷售額，並提出
    向稅捐機關申報，係犯刑法第二百十六條、第二百十五條行使業務上登載不實文
    書罪。被告與鑫大公司會計連明麗，就上開違反稅捐稽徵法、商業會計法及行使
    業務上登載不實文書罪間，有犯意之聯絡及行為之分擔，均為共同正犯。被告先
    後多次偽填會計憑證轉帳傳票及於營業稅申報書上虛列銷售額，並提出向稅捐機
    關申報之犯行，均時間緊接，所犯均係構成要件相同之罪名，顯均係基於概括犯
    意反覆為之，均為連續犯，均應依刑法第五十六條之規定，以一罪論，並加重其
    刑。按公司與公司負責人在法律上並非同一人格主體，而稅捐稽徵法第四十七條
    第一款處罰公司負責人之規定，係公司為納稅義務人，因有同法第四十一條、第
    四十三條所定應罰之行為，而就應處徒刑部分轉嫁之結果，僅屬代罰性質，其犯
    罪主體仍為該納稅義務人之公司，並非公司負責人。且公司為法人，不具有犯罪
    能力，自無犯意存在，當無基於概括犯意逃漏稅捐可言，從而代罰之公司負責人
    自亦不成立連續犯，附此敘明。再被告所犯上開連續填製不實會計憑證罪及連續
    行使業務上登載不實文書罪二罪間，有方法結果之牽連關係，為牽連犯，依刑法
    第五十五條後段之規定，應從較重之連續填製不實會計憑證罪處斷。復被告所犯
    上開詐術逃漏稅捐罪及連續填製不實會計憑證罪，犯意各別，行為互殊，應予分
    論併罰。因刑法第五十五條後段所謂之牽連犯，必須二個以上之行為有方法與結
    果之關係，始足構成，亦即必須以犯一罪之方法行為犯他罪，或以犯一罪之結果
    行為犯他罪，方得成立牽連關係，公司負責人既非逃漏稅捐之納稅義務人，其僅
    係代罰而已，已如前述，公司以不正當方法逃漏稅捐，縱由該公司負責人或其他
    有權代表公司之自然人代表公司為之，究非屬於公司負責人本身之犯罪行為，自
    與該公司負責人之其他犯罪行為間，無方法結果之牽連關係可言（最高法院八十
    五年度台上字第六０六五號判決亦同此見解）。是公訴人認被告詐術逃漏稅捐罪
    與連續填製不實會計憑證罪間，應論以牽連犯，尚有未洽。爰審酌被告所逃漏之
    稅額為四十五萬二千五百元，數額甚鉅，及其犯罪後復能坦認犯行，態度良好，
    且事後業已繳清稅款，有台北市稅捐稽徵處松山分處營業稅核定稅額繳款書影本
    一紙在卷可按等一切情狀，分別量處如主文所示之刑。又查刑法第四十一條易科
    罰金之折算標準，業經立法院於九十年一月四日修正，並經總統於同年月十日公
    布施行，自應適用新法（最高法院二十四年七月總會決議（二）參照），爰併分
    別諭知易科罰金之折算標準。並定其應執行之刑及諭知易科罰金之折算標準。末
    查被告前未曾受有期徒刑以上刑之宣告，此有臺灣高等法院檢察署刑案紀錄簡覆
    表一紙在卷可按，其因一時失慮，偶罹刑典，經此刑之宣告後，應知所警惕，當
    無再犯之虞，本院因認對其所宣告之刑，以暫不執行為適當，併予宣告緩刑二年
    ，以啟自新。至公訴人具體求刑有期徒刑十月，緩刑五年，惟經本院審酌前開情
    狀，認量處如主文所示之刑即為適當，併此敘明。
據上論斷，應依刑事訴訟法第四百五十二條、第二百九十九條第一項前段，稅捐稽徵
法第四十七條第一款、第四十一條，商業會計法第七十一條第一款，刑法第十一條前
段、第二條第一項前段、第二十八條、第五十六條、第二百十六條、第二百十五條、
第五十五條、第五十一條第五款、修正後第四十一條第一項前段、第七十四條第一款
，罰金罰鍰提高標準條例第一條前段、第二條，判決如主文。
本案經檢察官陳錫柱到庭執行職務。
中      華      民      國      九十一    年      十一    月    十五    日
                                  臺灣臺北地方法院刑事第七庭
                                      法  官  蔡正雄
右正本證明與原本無異。
如不服本判決，應於判決送達後十日內向本院提出上訴狀(應抄附繕本)。告訴人
或被害人如對於本判決不服者，應具備理由請求檢察官上訴，其上訴期間之計算
係以檢察官收受判決正本之日期為準。
              書記官  黃秀琴
中      華      民      國      九十一    年      十一    月    十九    日
附錄本案論罪科刑法條全文：
稅捐稽徵法第四十七條：
本法關於納稅義務人、扣繳義務人及代徵人應處徒刑之規定，於左列之人適用之：
一、公司法規定之公司負責人。
二、民法或其他法律規定對外代表法人之董事或理事。
三、商業登記法規定之商業負責人。
四、其他非法人團體之代表人或管理人。
稅捐稽徵法第四十一條：
納稅義務人以詐術或其他不正當方法逃漏稅捐者，處五年以下有期徒刑、拘或科或併
科新臺幣六萬元以下罰金。
商業會計法第七十一條：
商業負責人、主辦及經辦會計人員或依法受託代他人處理會計事務之人員有左列情事
之一者，處五年以上有期徒刑、拘役或科或併科新台幣十五萬元以下罰金：
一、以明知為不實之事項，而填製會計憑證或記入帳冊者。
二、故意使應保存之會計憑證、帳簿報表滅失毀損者。
三、意圖不法之利益而偽造、變造會計憑證、帳簿報表內容或撕毀其頁數者。
四、故意遺漏會計事項不為記錄，致使財務報表發生不實之結果者。
五、其他利用不正當方法，致使會計事項或財務報表發生不實之結果者。
刑法第二百十六條：
行使第二百十條至第二百十五條之文書者，依偽造、變造文書或登載不實事項或使登
載不實事項之規定處斷。
刑法第二百十五條：
從事業務之人，明知為不實之事項，而登載於其業務上作成之文書，足以生損害於公
眾或他人者，處三年以下有期徒刑、拘役或五百元以下罰金。
